【裁判字號】    89,台上,216
【裁判日期】    890113
【裁判案由】    違反漁業法
【裁判全文】
最高法院刑事判決                                八十九年度台上字第二一六號
    上  訴  人  甲○○
                乙○○
右上訴人等因違反漁業法案件，不服台灣高等法院台南分院中華民國八十八年十月十
二日第二審判決（八十八年度上訴字第一三九一號，起訴案號：台灣台南地方法院檢
察署八十八年度偵字第七八八二號），提起上訴，本院判決如左：
    主  文
上訴駁回。
乙○○緩刑貳年。
    理  由
本件原判決認定上訴人甲○○、乙○○係兄弟，甲○○為船長，乙○○為船員，二人
基於共同犯意之聯絡，於民國八十八年六月二十二日十五時五十一分，駕駛高雄市籍
「新威興」號漁船，向台南市警察局第四分局安平漁港分駐所報關出港，至台南市安
平外海二海浬處作業，竟以電纜線通電至漁網，使用電氣採捕蝦、螃蟹、什魚等水產
動物，嗣於同日二十一時二十分，為警當場查獲，並扣得漁獲蝦類十一‧五公斤、螃
蟹十五公斤、什魚一公斤（經拍賣得款共計新台幣三千零五元）及甲○○所有供採捕
水產動物用之漁具電纜線一條、變壓器一個等情。係以上開事實，業據上訴人等於原
審坦承不諱，並有甲○○所有供採捕水產動物用之電纜線一條、變壓器一個及捕獲之
蝦類十一‧五公斤、螃蟹十五公斤、什魚一公斤扣案（經拍賣得款共計新台幣三千零
五元）可資佐證，復有機漁船進出港檢查表、船隻位置圖影本各一紙及照片四幀附卷
可考，為其所憑之證據及認定之理由。按採捕水產動植物，不得使用電氣方法為之，
漁業法第四十八條第一項第三款定有明文。上訴人等違反該項規定，核犯漁業法第六
十條第一項之罪。彼此間，有犯意聯絡及行為分擔，為共同正犯。因認第一審適用上
開法條（漁業法第四十八條第一項第三款為贅引）、漁業法第六十八條，刑法第十一
條前段、第二十八條，論上訴人等以共同違反採捕水產動植物，不得使用電氣方法之
規定罪。審酌上訴人等所為對自然生態危害非淺，且甲○○曾於八十四年間，因違反
漁業法，經第一審判處拘役五十日，緩刑二年確定（見卷附被告全國前案紀錄表），
仍不知悔改，及其他一切情狀，分別量處甲○○有期徒刑三月，乙○○拘役五十日，
扣案電纜線一條、變壓器一個，為甲○○所有供犯罪所用之漁具，蝦類十一‧五公斤
、螃蟹十五公斤、什魚一公斤為採捕之漁獲物，均應宣告沒收，如全部或一部不能沒
收時，追徵其價額，為無不合，予以維持，駁回上訴人等在第二審之上訴，經核於法
尚無違誤。查原判決已說明對上訴人等科刑所審酌之事項，而諭知緩刑為審判官之職
權，本有自由裁量之餘地，原審未予諭知緩刑，難指為不當，原判決尚無上訴意旨所
指之違法，上訴人等之上訴非有理由，應予駁回。第查上訴人乙○○以前未曾受有期
徒刑以上刑之宣告，有刑案資料查註紀錄表附卷可稽，經此教訓，當知警愓，本院認
無再犯之虞，其所處之刑以暫不執行為適當，酌予宣告緩刑二年，以勵自新。至上訴
人甲○○因曾違反漁業法經判處拘役諭知緩刑，竟不悔改，再犯本罪，不予宣告緩刑
，併予明。
據上論結，應依刑事訴訟法第三百九十六條，刑法第七十四條第一款，判決如主文。
中      華      民      國    八十九    年      一      月     十三     日
                              最高法院刑事第七庭
                                  審判長法官  謝  家  鶴
                                        法官  洪  文  章
                                        法官  陳  世  淙
                                        法官  洪  佳  濱
                                        法官  陳  正  庸
      右正本證明與原本無異
                                              書  記  官
中      華      民      國    八十九    年      一      月     二十六   日


司法院資訊處製作；財團法人民間司法改革基金會備份。
